最高法院刑事判決　　　　　　　　　 111年度台上字第3010號
上　訴　人　黎俊欽


選任辯護人　張運弘律師
上列上訴人因妨害性自主案件，不服臺灣高等法院中華民國 111
年3月16日第二審判決（110年度侵上訴字第226 號，起訴案號：
臺灣桃園地方檢察署108年度偵字第32810號），提起上訴，本院
判決如下：
    主  文
上訴駁回。
    理  由
按刑事訴訟法第377 條規定：上訴於第三審法院，非以判決違背
法令為理由，不得為之。是提起第三審上訴，應以原判決違背法
令為理由，係屬法定要件。如果上訴理由書狀並未依據卷內訴訟
資料，具體指摘原判決不適用何種法則或如何適用不當，或所指
摘原判決違法情事，顯與法律規定得為第三審上訴理由之違法情
形，不相適合時，均應認其上訴為違背法律上之程式，予以駁回
。  
查：
本件原判決維持第一審變更檢察官之起訴法條（刑法第221 條
  第1項之強制性交罪）論處上訴人甲○○刑法第222條第1項第3
  款、第221條第1項、第2 項之對心智缺陷之人犯強制性交未遂
  罪刑（處有期徒刑3年6月）之判決，駁回上訴人在第二審之上
  訴，已綜合卷內所有證據資料及調查證據之結果，併引用第一
  審判決書之記載，敘明認定上訴人有第一審判決事實欄一所載
  之於民國108年10月1日下午2 時許，在桃園市大溪區，對心智
  缺陷之Ａ女（成年人，即代號AE000-A108321、AE000-A108325
  者，姓名詳卷）犯強制性交未遂犯行之得心證理由。
經核原判決之採證認事並無違反經驗法則、論理法則，亦無任
  意推定犯罪事實、違背證據法則、判決理由不備、理由矛盾或
  不適用法則、適用法則不當之違誤。
再：
㈠依卷內資料，上訴人於警詢時稱：「我和Ａ女是在○○○檳榔
  攤認識的，Ａ女有一些智能障礙，我不曉得Ａ女的實際年齡」
  」（見偵字第32810 號卷第10頁）；復於第一審審理時稱：「
  （Ａ女有智能障礙之事你是否知情？）她精的要死，她雖然有
  障礙，但腦筋是聰明的」、「（案發前你就知道Ａ女有身心障
  礙？）對」（見第一審卷第130至131頁）；又於原審準備程序
  時稱：「……我承認有原審（按：指第一審）判決所認定的犯
  罪事實……」（見原審卷第72頁）等語。是原判決援引第一審
  判決之記載，說明：依上訴人於警詢及第一審時坦承案發前已
  知悉Ａ女有智能障礙等語，再參以卷附身心障礙證明、社工之
  訊前訪視紀錄等證據資料，綜合研判，認定上訴人為本件強制
  性交未遂犯行前即已知悉Ａ女係心智缺陷之人；並就上訴人所
  述Ａ女腦筋是聰明的，以及Ａ女證稱未將其身心障礙之事告知
  上訴人等語，詳為說明如何均不足憑為上訴人有利之認定等旨
  （見原判決第13至14頁），所為論斷，即非無據，亦無判決理
  由不備之違誤。
㈡刑之量定，乃法律賦予法院自由裁量之事項，倘於科刑時，已
  以行為人之責任為基礎，並斟酌刑法第57條所列各款事項，而
  未逾越法定刑度，即難謂違法。原判決已敘明如何基於訴訟經
  濟及被告是否出於真誠之悔意或僅心存企求較輕刑期之僥倖等
  考量，認為上訴人係於案情已臻明確之原審時始坦承犯行，量
  刑時當有所區別，不宜予以過大幅度之減輕，上訴人指摘第一
  審量刑過重，請求從輕量刑，並無理由等旨（見原判決第2至3
  頁）。是原判決併援引第一審判決之記載，以上訴人之犯罪責
  任為基礎，對其品行、生活狀況、犯罪之動機、目的、手段、
  所生損害及犯罪後之態度（已與Ａ女和解，並如數賠償完畢）
  等刑法第57條所定科刑輕重應審酌之事項加以審酌等情（見原
  判決第15至16頁），核未逾法定刑度，亦無濫用量刑職權之情
  事，自難率指為違法。又犯罪後坦承犯行、賠償被害人與否，
  固可納入犯罪後態度良窳之判斷因子之一，然原判決並非僅以
  此一情狀作為量刑之唯一依據，亦無從執此指摘原判決量刑違
  法。再個案情節不一，尚難比附援引；是無從引用他案科刑之
  情形，作為本案科刑是否適法之判斷基準。
上訴人之上訴意旨並未依據卷內訴訟資料，具體指摘原判決有
  何違背法令之情形，仍執陳詞，泛稱：上訴人係在案發當天認
  識Ａ女，無從知悉Ａ女領有身心障礙手冊，Ａ女亦稱未向上訴
  人提及此事，先前所為不利於己之陳述係因時間錯亂而誤答，
  原判決未詳予究明，顯有理由不備之違法，另復未慮及上訴人
  事後相當後悔，已與Ａ女達成和解、盡力彌補Ａ女，有教誨可
  能，致量刑過重，核與刑法第57條規定及本院99年度台上字第
  4568號、93年度台上字第5073號判決意旨不合，而有不適用法
  則或適用法則不當之違法等語，僅就原審採證認事、量刑適法
  職權行使及原判決已明白論斷之事項，再為爭執，核與法律規
  定得為第三審上訴理由之違法情形不相適合。
綜上，應認上訴人之上訴為違背法律上之程式，予以駁回。
據上論結，應依刑事訴訟法第395條前段，判決如主文。
中    華    民    國   111    年    7     月    14    日
                  刑事第四庭審判長法  官  林  立  華  
                                  法  官  謝  靜  恒  
                                  法  官  林  瑞  斌  
                                  法  官  王  敏  慧  
                                  法  官  李  麗  珠  
本件正本證明與原本無異
                                  書記官
中    華    民    國   111    年    7     月    19    日